臺灣嘉義地方法院民事判決　　　　　　　　96年度訴字第77號
原　　　告　戊○○
　　　　　　丙○○
　　　　　　甲○○
　　　　　　　　　　　　樓
　　　　　　乙○○
　　　　　　己○○
兼上列四人共同
訴訟代理人　丁○○　　住臺北市.
被　　　告　庚○○　　住嘉義縣.
　　　　　　　　　　　　號
上列當事人間因被告過失致死等案件，原告提起刑事附帶民事訴
訟請求損害賠償，經本院刑事庭以九十五年度交附民字第六四號
裁定移送前來，本院於民國九十六年三月十三日言詞辯論終結，
判決如下：
    主  文
被告應分別給付原告戊○○新臺幣壹拾壹萬元、原告丁○○新臺
幣壹拾壹萬柒仟捌佰捌拾元，及均自民國九十五年八月十七日起
至清償日止，按週年利率百分之五計算之利息。
原告其餘之訴駁回。
訴訟費用由被告負擔百分之五，原告戊○○負擔百分之十八，原
告丙○○、甲○○、乙○○、己○○各負擔百分之十四，餘由原
告丁○○負擔。
本判決得假執行。
原告其餘假執行之聲請駁回。
    事實及理由
一、被告經合法通知，未於最後言詞辯論期日到場，核無民事訴
    訟法第三百八十六條所列各款情形，依原告聲請，由其一造
    辯論而為判決。
二、按訴狀送達後，原告不得將原訴變更或追加他訴。但請求之
    基礎事實同一、不甚礙被告之防禦及訴訟之終結者，不在此
    限，民事訴訟法第二百五十五條第一項第二款、第七款定有
    明文。本件於原告丙○○起訴後訴訟進行中，追加戊○○、
    甲○○、乙○○、己○○、丁○○為原告，係將本件車禍訴
    外人即王莊銀（下稱被害人）之繼承人列為原告，請求事實
    同一，金額亦未增加，經核與上揭規定並無不合，應予准許
    。
三、原告起訴主張：被告庚○○於民國九十五年五月二十日晚上
    ，駕駛車號ＤＨ—二八三七號汽車，行經嘉義縣太保市○○
    里○○路門牌號碼三六號前時，未注意過往行人，未採取必
    要安全措施，亦疏未注意車前狀況減速慢行，竟於行經上揭
    地點時，撞倒路旁行走之被害人，致其受重傷。被告明知肇
    事仍逃逸，被害人經送醫急救後，仍因頭部外傷、顱骨骨折
    不治死亡。爰依民法侵權行為法律關係及民法第一百九十二
    條、第一百九十四條規定，請求被告賠償損害。被告應賠償
    原告丁○○支出之喪葬費用新臺幣（下同）五十萬元，及被
    害人之夫即原告戊○○一百萬元，被害人之子即原告丙○○
    、甲○○、乙○○、己○○、丁○○各七十萬元之精神慰撫
    金等語。並聲明：原告應給付原告戊○○一百萬元，給付丙○○、甲○○、乙○○、己○○各七十萬元，給付原告丁○○一百二十萬元，並均自起訴狀繕本送達翌日起至清償日止
    按週年利率百分之五計算之利息；願供擔保請准宣告假執行
    。
四、被告雖未於最後言詞辯論期日到庭，惟據其先前陳述以：目
    前打零工維生，還有子女待養，沒有能力賠償等語置辯。並
    答辯聲明：原告之訴駁回。
五、原告主張被害人為原告戊○○之妻，原告丙○○、甲○○、
    乙○○、己○○、丁○○之母，於上揭時、地與被告發生車
    禍，致被害人死亡等情，被告不爭執，並經本院調取本件相
    關刑案，即本院九十五年度交訴字第五一號及臺灣高等法院
    臺南分院九十五年度交上訴字第一二七七號案卷核閱屬實，
    堪信為真。原告主張被告應負過失致死之全部責任，並賠償
    原告上揭金額等情，被告否認並辯稱：無力賠償等語。則本
    件爭點在於被告過失程度及應賠償之金額若干為適當。經查
    ：
  (一)本件車禍事故經本院調取上揭相關刑事案卷，被告未領有自
    用小客車之駕駛執照，於九十五年五月二十日晚上，駕駛車
    牌號碼ＤＨ—二八三七號自用小客車欲返家，並沿嘉義縣縣
    道嘉五六線公路由南向北方向行駛，於同日晚上八時三十分
    許，行經嘉義縣太保市過溝里瓦厝三六號前，應注意車前狀
    況，並隨時採取必要之安全措施，且當時天候晴，夜間有照
    明，路面乾燥、無缺陷、無障礙物，視距良好，按當時情形
    並無不能注意情事，竟未注意車前狀況小心駕駛，貿然向前
    行駛，致所駕駛自用小客車右前側，撞及穿越劃有分向限制
    線之嘉五六線公路路段正行走過快車道之被害人，被害人身
    體因而飛彈至被告駕駛之自用小客車，撞擊該車右前擋風玻
    璃後滾落地面，受有顱骨骨折、雙側血胸、腹腔出血、左小
    腿及右肱骨開放性骨折、創傷性休克等傷害。被告肇事後逃
    逸，而被害人經送往財團法人長庚紀念醫院嘉義分院急救後
    ，仍因頭部外傷、顱骨骨折，延至同日晚上十一時三十分許
    不治死亡等情，業據被告於刑案審理時坦承不諱，且經原告
    丙○○於警詢偵查中指訴明確，並有道路交通事故現場圖、
    道路交通事故調查報告表(一)(二)、現場照片附卷可稽。被害人
    因本件車禍受有顱骨骨折、雙側血胸、腹腔出血、左小腿及
    右肱骨開放性骨折、創傷性休克等傷害，經送醫急救後，仍
    因頭部外傷、顱骨骨折不治死亡等情，亦經臺灣嘉義地方法
    院檢察署檢察官督同檢驗員相驗屬實，製有相驗筆錄、驗斷
    書及相驗屍體證明書在卷足憑，並有財團法人長庚紀念醫院
    嘉義分院診斷證明書在卷可參。按汽車行駛時，駕駛人應注
    意車前狀況，並隨時採取必要之安全措施，道路交通安全規
    則第九十四條第三項定有明文，被告駕車行經該處自應注意
    上開規定。而依被告於刑案審理時所述車方向盤往右偏一點
    ，在快車道撞上被害人等語，參以被害人穿越馬路行向及現
    場遺留跡證及車損位置所示，被告在快車道上撞及被害人乙
    節應堪認定，再依上揭道路交通事故調查報告表所示，肇事
    當時天候晴、夜間有照明，路面乾燥、無缺陷、無障礙物，
    視距良好，客觀上並無不能注意情事，被告竟疏於注意貿然
    前行，因而肇事，致使被害人受傷送醫不治死亡，被告對於
    本件車禍之發生，確有過失。本件經送臺灣省嘉雲區車輛行
    車事故鑑定委員會鑑定結果亦認：被告駕駛自用小客車，夜
    間未注意車前狀況，撞及被害人，為肇事次因，被害人夜間
    於劃有分向限制線路段，穿越道路未注意右側來車，為肇事
    主因，有該委員會九十五年八月二十四日嘉雲鑑九五０五０
    三字第０九五五八０三二０七號函在卷可參。又被告因上開
    過失致死案件，業經本院判處有期徒刑八月，並經臺灣高等
    法院臺南分院以九十五年度交上訴字第一二七七號駁回上訴
    確定，業經本院調取上開刑案核閱明確，足認被告駕車確有
    上揭過失。而被害人因本件車禍傷重不治死亡，已如上述，
    被告過失與被害人死亡結果間，具有相當因果關係，被告自
    應負過失致死責任，雖被害人亦有於劃有分向限制線路段，
    穿越道路未注意右側來車之過失，仍無法解免被告過失之責
    。是以原告主張被告應負侵權行為賠償責任，自屬於法有據
    。
  (二)按因故意或過失，不法侵害他人之權利者，負損害賠償責任
    ；又不法侵害他人致死者，對於支出醫療及增加生活上需要
    之費用或殯葬費之人亦應負損害賠償責任；且不法侵害他人
    致死者，被害人之父母子女及配偶，雖非財產上之損害，亦
    得請求賠償相當之金額。民法第一百八十四條第一項前段、
    第一百九十二條第一項、第一百九十四條分別定有明文。原
    告既因被告之過失侵權行為而受有損害，依上揭規定，原告
    自得請求損害賠償，茲就原告請求賠償之金額，是否應予准
    許，審酌如下：
  1.殯葬費用部分：原告丁○○主張支出殯葬費用五十萬元，並
    提出嘉義市政府殯葬管理所使用規費收據及文化葬儀社收據
    為據，然經核上開收據金額共計四十六萬九千七百元（6,00
    0+463,700），被告對上開收據並未爭執，則原告請求四十
    六萬九千七百元之範圍內堪予採信，應予准許，逾此部分尚
    非有據。
  2.精神慰撫金部分：按慰撫金數額之認定，除依被害人及其家
    屬所受身體上及精神上痛苦程度及所造成之影響二者予以衡
    量外，尚須斟酌雙方之身分資力與加害之程度及各種情形，
    予以核定。原告戊○○為被害人之夫，原告丙○○、甲○○
    、乙○○、己○○、丁○○均為被害人之子，因被害人驟然
    車禍死亡，原告等人精神自受有極大痛苦，參以原告丁○○
    到庭陳稱原告戊○○年事已高目前無業，原告甲○○開計程
    車為業，原告乙○○在工廠擔任管理員，原告丙○○在電信
    局工作，有子女待養，原告己○○從事電腦製圖，有子女待
    養，原告丁○○從事珠寶買賣等情，被告自陳目前打零工維
    生，有子女待養等經濟狀況，並經本院依職權調閱稅務電子
    閘門財產所得調件明細表所示兩造資力，審酌兩造身分、地
    位、財產資力及上開車禍情節等一切情況，認原告戊○○請
    求九十萬元，原告丙○○、甲○○、乙○○、己○○、丁○○各請求四十五萬元精神慰撫金應屬適當，逾此數額之請求
    ，為無理由。
  3.綜上，原告戊○○所受損害為九十萬元，原告丙○○、甲○○、乙○○、己○○所受損害各為四十五萬元，原告丁○○
    所受損害為九十一萬九千七百元。
  (三)按損害之發生或擴大，被害人與有過失者，法院得減輕賠償
    金額或免除之。民法第二百十七條第一項定有明文。經查本
    件車禍係被告未注意車前狀況，被害人於劃有分向限制線路
    段，穿越道路未注意右側來車以致肇事，兩造均有過失，且
    經送臺灣省嘉雲區車輛行車事故鑑定委員會鑑定結果，亦認
    被害人為肇事主因，被告為肇事次因，已如上述，本院認定
    以被告肇事次因、被害人肇事主因之車禍肇事責任，由被告
    負十分之四之過失責任，應屬公允。依此計算，則原告戊○○得請求之金額為三十六萬元，原告丙○○、甲○○、乙○○、己○○各得請求十八萬元，被告丁○○得請求三十六萬
    七千八百八十元，逾此部分，為無理由，應予駁回。
  (四)再按保險人依強制汽車責任保險法規定所為之保險給付，視
    為被保險人損害賠償金額之一部分；被保險人受賠償請求時
    ，得扣除之。強制汽車責任保險法第三十二條定有明文。又
    因汽車交通事故死亡者，為受害人之遺屬，第一順位為父母
    、子女及配偶。且同一順位之遺屬有數人時，按人數平均分
    配保險給付或補償。強制汽車責任保險法第十一條第一項第
    二款、第二項定有明文。查原告於本件交通事故發生後，已
    領有強制汽車責任險保險金共計一百五十萬元之事實，有友
    聯產物保險股份有限公司九十五年十二月十二日以友總法務
    字第０九三二號函文可佐，此給付屬保險人依強制汽車責任
    保險法所為之保險給付項目，依法自應視為加害人損害賠償
    金額之一部分，依上開規定，原告所受領之保險給付應按人
    數平均分配，故原告可得請求被告賠償之金額應各扣除二十
    五萬元，是將之分別扣除後，原告王海清所得請求之金額為
    十一萬元，原告丁○○得向被告請求金額為十一萬七千八百
    八十元，原告丙○○、甲○○、乙○○、己○○已無可再向
    被告請求之金額。
六、末按給付無確定期限者，債務人於債權人得請求給付時，經
    其催告而未為給付，自受催告時起，負遲延責任。其經債權
    人起訴而送達訴狀，或依督促程序送達支付命令，或為其他
    相類之行為者，與催告有同一之效力，民法第二百二十九條
    第二項定有明文。又遲延之債務，以支付金錢為標的者，債
    權人得請求依法定利率計算之遲延利息。但約定利率較高者
    ，仍從其約定利率；應付利息之債務，其利率未經約定，亦
    無法律可據者，週年利率為百分之五，亦為同法第二百三十
    三條第一項及第二百零三條所明定。查原告請求被告賠償金
    額，並未定有給付期限，則原告請求自起訴狀繕本送達翌日
    即九十五年八月十七日起至清償日止，按週年利率百分之五
    計算之利息，並未逾上開規定範圍，自無不合。
七、綜上所述，依據上開侵權行為損害賠償法律關係，原告戊○○請求被告給付十一萬元、原告丁○○請求被告給付十一萬
    七千八百八十元，及均自九十五年八月十七日起至清償日止
    ，按週年利率百分之五計算之利息，為有理由，應予准許，
    原告逾此請求，為無理由，應予駁回。
八、原告陳明願供擔保，請求為假執行宣告，核諸原告勝訴部分
    所命給付之金額未逾五十萬元，爰依民事訴訟法第三百八十
    九條第一項第五款規定依職權宣告假執行。至原告敗訴部分
    ，則因訴之駁回而失所依附，不予准許。
九、據上論結，原告之訴為一部有理由，一部無理由，依民事訴
    訟法第三百八十五條第一項前段、第七十九條、第三百八十
    九條第一項第五款，判決如主文。
中　　華　　民　　國　　96　　年　　3 　　月　　27　　日
                  民事第一庭  法  官  陳端宜
上為正本係照原本作成。
如對本判決上訴，須於判決送達後20日內向本院提出上訴狀。
中　　華　　民　　國　　96　　年　　3 　　月　　27　　日
                              書記官  陳慶時
